臺灣臺南地方法院刑事判決
111年度訴字第260號
公  訴  人  臺灣臺南地方檢察署檢察官
被      告  吳若鈞


上列被告因違反個人資料保護法案件，經檢察官提起公訴（111
年度偵字第1170號），本院判決如下：
    主  文
吳若鈞犯個人資料保護法第四十一條之非公務機關未於蒐集特定
目的必要範圍內利用個人資料罪，處有期徒刑參月，如易科罰金
，以新臺幣壹仟元折算壹日。
如附表所示之照片及文件均沒收。
    事  實
一、吳若鈞前因承攬張嘉南位於臺南市○○區○○○街00巷0號房屋之
    整修工程，與張嘉南間發生工程款糾紛，詎吳若鈞因此心生
    不滿，明知個人之姓名、正面照片、聯絡方式（如住址）、
    財務情況等乃屬個人資料，且非公務機關對個人資料之利用
    ，應於蒐集之特定目的必要範圍內為之，竟仍意圖損害他人
    之利益，基於非法利用個人資料之犯意，未經張嘉南之同意
    ，於民國109年12月20日12時至16時許間之某時，在張嘉南
    位於臺南市○○區○○路00巷00弄00號之住處大門及出入口外牆
    處黏貼如附表所示之照片及文件，以此方式非法利用張嘉南
    之姓名、正面照片、聯絡方式（住址）、財務情況等個人資
    料，足生損害於張嘉南。
二、案經張嘉南訴由臺南市政府警察局歸仁分局報告臺灣臺南地
    方檢察署檢察官偵查起訴。
    理  由
一、以下所引用具傳聞證據性質之供述證據，因檢察官、被告吳
    若鈞於本案言詞辯論終結前均未爭執證據能力，本院審酌前
    開證據之作成或取得之狀況，並無非法或不當取證之情事，
    且無顯不可信之情況，依刑事訴訟法第159條之5規定，均具
    有證據能力；又以下所引用非供述證據性質之證據資料，則
    均無違反法定程序取得之情形，依刑事訴訟法第158條之4規
    定之反面解釋，亦應有證據能力，合先敘明。
二、訊據被告固坦承其因承攬告訴人即被害人張嘉南位於臺南市
    ○○區○○○街00巷0號房屋之整修工程，與告訴人間發生工程款
    糾紛，亦坦承其曾製作附表編號2、3所示文件等事實，惟矢
    口否認涉有非法利用個人資料罪嫌，辯稱：其未曾張貼附表
    所示之照片、文件云云。經查：
　㈠告訴人於警詢中係證稱：伊遭被告張貼個人資料於住家大門（臺南市○○區○○路00巷00弄00號）及出入口外牆，故報案製作筆錄；伊是在109年（筆錄誤載為110年）12月20日16時許外出運動時發現遭張貼傳單，內含伊本人的姓名、住址及私人照片，伊當下立刻將之撕下並至派出所諮詢，伊先保留提告的權利，後經律師建議至派出所報案；伊知道洩漏伊個資的是被告，被告是伊房屋修建工程的工程修繕包工（即惠鈞室內裝修工程行），被告和伊對工程完工日期及工程款認定有出入，伊已經寄存證信函和被告終止工程契約關係，目前正在民事調解中；伊已將洩漏伊個資的跡證提供給警方，伊要提出告訴等語（偵卷即臺灣臺南地方檢察署110年度他字第2174號卷第10至12頁）。又證稱：伊很確定是被告所為，因為當天員警撥打電話給被告，被告向員警承認是他所為，說伊欠錢不還，所以被告又去民事庭告伊積欠工程款等語（偵卷第130頁）。於偵查中則先具結證稱：被告在上開時、地張貼有伊姓名、住址、照片的文件，被告是張貼在伊住家大門跟社區外面，被告貼兩份，有好幾張（1份4張），還有估價單，被告的貼法就是這4張分別張貼在牆上，照片部分是被告從伊之通訊軟體「LINE」頭像存取下來的；伊認為是被告張貼是因警察曾打電話問被告，被告承認是他貼的，說他跟伊有債務問題才貼這份資料；被告貼在社區外牆的資料是鄰居撕下來給伊的，鄰居按伊的門鈴，伊出來看到伊住處大門也有貼，伊撕下來後就去報警處理；伊是請被告幫伊修繕臺南市○○區○○○街00巷0號的房子，總工程款簽約時是新臺幣（下同）130萬，分3期支付工程款，頭款40萬，其他是40萬、50萬，目前伊已給付110萬，但被告拖延工程未完成，所以伊沒有支付剩下的款項，伊也沒有積欠被告36萬元之工程款，伊和被告間之工程款糾紛是由法院以110年度南建簡字第3號審理；伊和被告曾因工程款之事先到仁德區公所調解，但各說各話，沒有共識；被告張貼的估價單是後來追加的工程，伊沒有答應追加，被告跟伊要錢就貼這張估價單，被告工期從6月拖到2年，房子均無法使用等語（偵卷第46至49頁）。再具結證稱：伊在109年12月20日16時許發現住家大門及出入口外牆遭張貼伊之照片、住址、姓名，及伊與被告間工程款糾紛之事，伊於109年12月20日中午前出去還未看到遭張貼的文件，應該是12時到16時之間貼的；估價單是被告自己製作的，伊請被告施作裝修工程，總工程款是130萬，施工過程中，被告說怎麼施作會比較安全跟比較快，伊一定是答應被告，因為被告有這方面的專業；原本是磚造牆，要改成鋼筋水泥牆，被告說這樣又快又安全，但伊不知道這樣會不會要花比較多錢，被告工程一直拖延，到現在還是做一半而已，伊已經給付110萬，但被告就不做了，說不划算等語（偵卷第170至171頁）。
　㈡次查告訴人於警詢時已可提出如附表所示遭張貼之照片、文
    件供員警拍照存證（偵卷第14至16頁），於偵查中並已當庭
    提出遭張貼之全部文件資料（存放於卷附資料袋內），且有
    現場蒐證照片在卷可稽（偵卷第132頁）；參之被告亦未否
    認附表所示之照片、文件遭張貼於告訴人位在臺南市○○區○○
    路00巷00弄00號之住處大門及出入口外牆處乙事，僅辯稱非
    其所張貼云云。是綜上證據資料，堪認告訴人指述伊與被告
    間因房屋整修工程發生工程款糾紛，伊之個人資料即遭不當
    利用而張貼於上開地點等語，實屬有據。
　㈢再觀之如附表所示遭張貼之文件資料中，附表編號1所示照片
    係彰顯告訴人本人；附表編號2所示文件之標題已載明：「
    請求儘快（應為盡快）付工資工程款事」，內容並提及：「
    張嘉南先生：你變更設計增加的工程款，拖欠已10個多月了
    ，經多次追討你都拖延未付」，及敘明工程變化及費用計算
    ，其下更註記告訴人之住址；附表編號3所示文件則為「惠
    鈞室內裝修工程行」就告訴人房屋整修工程之變更設計估價
    單，均已明確指向特定之人、事，足見張貼上開文件資料之
    人係欲藉此表明告訴人積欠變更設計之工程款未付之意，此
    舉顯可認係與告訴人間因工程款發生糾紛，且握有上開文件
    資料，而不滿告訴人付款情形之人所為。佐以被告於本院準
    備程序及審理中已自承如附表編號1所示照片即係告訴人之
    「LINE」頭像照片；附表編號2所示文件為其所繕打，其上
    蓋印的「吳若鈞」印文為真正，該份文件即為其與告訴人調
    解時提出之資料；附表編號3所示文件則為其所製作向告訴
    人請款之估價單；其知道告訴人的地址等語（參本院卷第50
    至52頁、第75頁），亦可見被告確可取得附表編號1所示照
    片，附表編號2、3所示文件並為其製作，被告自均可充分掌
    控並隨意利用該等資料。從而，告訴人證述伊與被告間因工
    程款發生紛爭，被告即擅自張貼伊之個人資料等語，尤為可
    信。
　㈣另被告與告訴人均一致陳述其等間存有因房屋整修工程所生
    之工程款糾紛；且自被告所製作如附表編號2所示文件及告
    訴人之上開證述內容相互對照，被告與告訴人間對於被告所
    承攬之房屋整修工程是否因變更設計而須增加工程款、告訴
    人有無給付追加工程款之義務等事項，意見顯有不同。被告
    於109年9月30日起即曾以存證信函要求告訴人付款，被告與
    告訴人間曾因此調解、涉訟等情，復有工程契約書、估價單
    、臺南大光郵局109年9月30日存證信函、臺南成功路郵局10
    9年10月30日存證信函、臺南市○○區○○○○○000○○○○○000號調
    解不成立證明書、申請調解事由、本院臺南簡易庭110年度
    南建簡字第3號民事判決附卷可參（偵卷第68至84頁、第86
    至90頁、第92至94頁、第96至104頁、第112至114頁、第136
    至152頁）。由此益徵被告確有因不滿告訴人未付工程款，
    欲以張貼附表所示資料之方式要求告訴人給付追加工程款之
    動機，被告曾張貼附表所示之照片、文件乙事更堪認定。
　㈤復按個人資料係指自然人之姓名、出生年月日、國民身分證
    統一編號、護照號碼、特徵、指紋、婚姻、家庭、教育、職
    業、病歷、醫療、基因、性生活、健康檢查、犯罪前科、聯
    絡方式、財務情況、社會活動及其他得以直接或間接方式識
    別該個人之資料；非公務機關對個人資料之利用，除個人資
    料保護法第6條第1項所規定情形外，應於蒐集之特定目的必
    要範圍內為之，該法第2條第1款、第20條第1項前段分別定
    有明文。被告所張貼如附表編號1所示照片包含告訴人之正
    面全身照片，足以直接識別告訴人本人；附表編號2所示文
    件雖係被告單方面陳述之欠款情形，然已顯示告訴人之姓名
    、住址等得以直接識別個人之資料，及已敘明告訴人曾委託
    被告進行房屋整修工程，且就工程款仍有爭議等與告訴人之
    財務情況有關之資訊；附表編號3所示估價單則明揭告訴人
    委託整修之房屋地址、工程內容及金額，亦均屬告訴人之聯
    絡方式、財務情況等個人資料。被告前因承攬告訴人之房屋
    整修工程而取得告訴人之上開個人資料，卻僅為催促告訴人
    依其意思給付工程款，即未經告訴人之同意，擅自將附表所
    示之照片、文件張貼於可供公眾往來行經之被告住處大門前
    及出入口外牆處，自已逸脫蒐集上開個人資料特定目的之必
    要範圍，且使閱覽該等文件之人均得識別特定個人，造成告
    訴人之困擾，已足生損害於告訴人無疑。
　㈥被告雖辯稱：附表編號1所示照片是告訴人之「LINE」頭像照
    片，任何人搜索告訴人電話均可查得該照片；附表編號2所
    示文件上之告訴人住址非其所書寫；附表編號3所示估價單
    亦非私密資料；其曾委請綽號「阿成」之人向告訴人催討工
    程款，可能是告訴人不承認這件事，「阿成」才去張貼云云
    。然查：告訴人雖以附表編號1所示照片為「LINE」之頭像
    ，任何透過「LINE」與告訴人聯繫者均可閱覽該照片，但告
    訴人並未因此授權他人任意使用；而估價單之性質縱非私密
    ，於請款、協調付款、調解、訴訟等用途均可能提出，亦不
    得將涉及他人個人資料之估價單隨意向無關之人揭露或公告
    ，被告以追討工程款之目的，恣意於可供公眾往來行經之地
    點張貼上開照片及估價單，自難謂適法之利用。而附表編號
    2所示文件上書寫告訴人住址之字跡固與被告之筆跡未盡相
    符，惟被告亦自承其知悉告訴人之住址，且該等住址資料係
    直接記載於被告自行製作並捺印之文件上，被告又始終未能
    陳述其曾將該等文件資料交付何人使用，復未能釐清「阿成
    」之真實身分，足認被告係以不明方式於附表編號2所示文
    件上填載告訴人之住址並持以張貼公示；被告空言辯稱附表
    所示資料非其所張貼，可能是「阿成」擅自為之云云，委無
    可採。
　㈦綜上所述，本件事證已臻明確，被告上開犯行洵堪認定，應
    予依法論科。
三、核被告所為，係犯個人資料保護法第20條第1項前段、第41
    條之非公務機關未於蒐集特定目的必要範圍內利用個人資料
    罪。爰審酌被告不思循正當途徑處理其與告訴人間之工程款
    糾紛，又無視法紀，未能尊重他人之隱私權益，恣意將含有
    告訴人個人資料之照片、文件張貼於公眾往來之地點，造成
    告訴人精神上之壓迫與不安，殊為不該，被告犯後復未坦承
    犯行，飾詞圖卸，難認其已知悔悟，兼衡被告之素行、其非
    法利用告訴人個人資料之手段，暨被告自陳學歷為高中畢業
    ，從事室內裝修工作（參本院卷第80頁）之智識程度、家庭
    生活狀況等一切情狀，量處如主文所示之刑，並諭知易科罰
    金之折算標準，以示懲儆。
四、如附表所示之照片及文件均為被告所有，且為供被告犯本件犯行所用之物，併依刑法第38條第2項前段規定宣告沒收。  
據上論斷，應依刑事訴訟法第299條第1項前段，個人資料保護法
第20條第1項前段、第41條，刑法第11條前段、第41條第1項前段
、第38條第2項前段，判決如主文。
本案經檢察官白覲毓提起公訴，檢察官董和平到庭執行職務
中　　華　　民　　國　　111 　年　　5 　　月　　18　　日
              刑事第二庭    審判長  法　官    彭喜有　
                                    法  官    洪士傑
                                    法  官　  蔡盈貞
以上正本證明與原本無異。
如不服本判決應於收受本判決後20日內向本院提出上訴書狀，並
應敘述具體理由。其未敘述上訴理由者，應於上訴期間屆滿後20
日內向本院補提理由書狀（均須按他造當事人之人數附繕本）「
切勿逕送上級法院」。 
　　　　　　　　　　　　　　　　　  書記官　　林耿慧　　
中　　華　　民　　國　　111 　年　　5 　　月　　18　　日
附錄所犯法條：
個人資料保護法第20條
非公務機關對個人資料之利用，除第6條第1項所規定資料外，應
於蒐集之特定目的必要範圍內為之。但有下列情形之一者，得為
特定目的外之利用：
一、法律明文規定。
二、為增進公共利益所必要。
三、為免除當事人之生命、身體、自由或財產上之危險。
四、為防止他人權益之重大危害。
五、公務機關或學術研究機構基於公共利益為統計或學術研究而
    有必要，且資料經過提供者處理後或經蒐集者依其揭露方式
    無從識別特定之當事人。
六、經當事人同意。
七、有利於當事人權益。
非公務機關依前項規定利用個人資料行銷者，當事人表示拒絕接
受行銷時，應即停止利用其個人資料行銷。
非公務機關於首次行銷時，應提供當事人表示拒絕接受行銷之方
式，並支付所需費用。

個人資料保護法第41條　　　　　　　
意圖為自己或第三人不法之利益或損害他人之利益，而違反第6
條第1項、第15條、第16條、第19條、第20條第1項規定，或中央
目的事業主管機關依第21條限制國際傳輸之命令或處分，足生損
害於他人者，處5年以下有期徒刑，得併科新臺幣1百萬元以下罰
金。
附表：   編號 文件內容 說明   1 告訴人張嘉南與女兒之合照 原件共2張，均存於卷附資料袋內。   2 標題為「請求儘快（應為盡快）付工資工程款事」之文件 ⑴原件共2張，均存於卷附資料袋內。 ⑵內容包含「張嘉南先生：你變更設計增加的工程款，拖欠已10個多月了，經多次追討你都拖延未付」，及敘明工程變化及費用計算等語。 ⑶下方以手寫方式記載告訴人張嘉南之住址。   3 「惠鈞室內裝修工程行」估價單 ⑴原件共2份，每份各2張，均存於卷附資料袋內。 ⑵其中1份之第2頁上黏貼編號1所示之照片。